【裁判字號】    99,交聲,3843
【裁判日期】    991028
【裁判案由】    聲明異議
【裁判全文】
臺灣臺中地方法院交通事件裁定        99年度交聲字第3843號
原處分機關  交通部公路總局臺中區監理所豐原監理站
異  議  人
即受處分人  甲○○
上列受處分人因違反道路交通管理處罰條例案件，對於交通部公
路總局臺中區監理所豐原監理站於民國99年10月15日所為之處分
（豐監稽違字第裁63-HD0000000號裁決書），聲明異議，本院裁
定如下：
    主    文
原處分關於罰鍰新臺幣參萬柒仟伍佰元中之新臺幣貳萬伍仟元部
分撤銷。
前項撤銷部分，甲○○不罰。
其餘異議駁回。
    理    由
一、原處分意旨略以：異議人即受處分人甲○○（下稱受處分人
    ）於民國98年9月26日15時52分許，駕駛車牌號碼199-HF號
    營業貨運曳引車，在臺中縣中棲路、七賢路口處，因「酒後
    駕車肇事，酒測值達0.45mg/l」之違規，經臺中縣警察局清
    水分局光華派出所員警依違反道路交通管理處罰條例第35條
    第1項第1款舉發。受處分人於前揭時間、地點被舉發違規事
    實，係違反道路交通管理處罰條例第35條第1項第1款，本站
    於99年10月15日以豐監稽違字第裁63-HD0000000號裁決書處
    罰鍰新臺幣（下同）37,500元，吊扣駕駛執照12個月（本案
    駕照吊扣已執行），施以道安講習，受處分人僅就罰鍰部分
    不服，具狀聲明異議等語。
二、異議意旨略以：異議人酒駕違規案，經臺灣臺中地方法院檢
    察署檢察官依刑事訴訟法第253條之2規定為緩起訴處分，諭
    知異議人捐款25,000元（如附件影本）。惟原處分機關又依
    道路交通管理處罰條例第35條第1項裁罰37,500元，有違行
    政罰法第26條「一事不二罰」立法意旨，且行政罰法第26條
    文並無緩起訴處分之規定，請求撤銷原處分關於罰鍰部分等
    語。
三、經查：
（一）按汽車駕駛人，駕駛汽車經測試檢定有酒精濃度超過規定
      標準者，處15,000元以上60,000元以下罰鍰，並當場移置
      保管其車輛及吊扣其駕駛執照1年；汽車駕駛人有飲用酒
      類後其吐氣所含酒精濃度超過每公升0.25毫克以上者，不
      得駕車；汽車駕駛人，因違反本條例及道路交通安全規則
      之規定，受吊扣或吊銷駕駛執照處分時，吊扣或吊銷其持
      有各級車類之駕駛執照，道路交通管理處罰條例第35條第
      1項第1款、第68條、道路交通安全規則第114條第2款與違
      反道路交通管理事件統一裁罰標準表分別定有明文。次按
      94年2月5日公布，95年2月5日施行之行政罰法第26條規定
      ，「一行為同時觸犯刑事法律及違反行政法上義務規定者
      ，依刑事法律處罰之。但其行為應處以其他種類行政罰或
      得沒入之物而未經法院宣告沒收者，亦得裁處之。前項行
      為如經不起訴處分或為無罪、免訴、不受理、不付審理之
      裁判確定者，得依違反行政法上義務規定裁處之。」即所
      謂一事不二罰原則，探究其立法目的，無非以一行為同時
      觸犯刑事法律及違反行政法上義務規定時，由於刑罰與行
      政罰同屬不法行為之制裁，而刑罰之懲罰作用較強，依刑
      事法律處罰即足資警惕，實無一事二罰再處行政罰之必要
      ，但罰鍰以外之沒入或其他種類行政罰，因兼具維護公共
      秩序之作用，為達行政目的，行政機關仍得併予裁處。而
      緩起訴處分並附條件為捐款命令乃刑事處分，行政機關即
      不得對同一行為再課以行政罰鍰（臺灣高等法院暨所屬法
      院96年法律座談會刑事類提案第36號研討結果參照）。再
      按汽車駕駛人酒精濃度超過規定標準，經裁判確定處以罰
      金低於本條例第92條第3項所訂最低罰鍰基準規定者，應
      依本條例裁決繳納不足最低罰鍰之部分，道路交通管理處
      罰條例第35條第8項定有明文。又緩起訴處分金既屬前揭
      所稱之「實質刑事法律處罰」，其性質上類似刑事確定裁
      判所處以之罰金刑，雖有行政罰法第26條第1項規定之適
      用，然若行為人所支付之緩起訴處分金，未達道路交通管
      理處罰條例第92條第3項所訂最低罰鍰基準規定者（按依
      違反道路交通管理事件統一裁罰基準表之規定，駕駛人駕
      駛大型車違反道路交通管理處罰條例第35條第1項第1款規
      定之規定，其吐氣所含酒精濃度超過每公升0.4毫克以上
      未滿0.55毫克者，在限期內到案者，處罰鍰37,500元），
      依道路交通管理處罰條例第35條第8項規定，即須補繳不
      足最低額罰鍰之部分，始為適法。因此，法院僅得就行為
      人已依緩起訴處分為公益捐款部分予以撤銷，並為不罰之
      諭知（臺灣高等法院暨所屬法院97年法律座談會刑事類提
      案第39號法律問題研討結果參照）。
（二）受處分人於上開時、地，駕駛前揭營業貨運曳引車，因「
      酒後駕車肇事，酒測值達0.45mg/l」違規，為警以其違反
      道路交通管理處罰條例第35條第1項第1款規定，以中縣警
      交字第HD0000000號舉發違反道路交通管理事件通知單舉
      發等事實，為受處分人所自承，且有舉發違反道路交通管
      理事件通知單影本一紙在卷可憑。本件受處分人上開酒後
      駕車除構成道路交通管理處罰條例第35條第1項第1款之交
      通違規事由外，亦已合於刑法第185條之3服用酒類不能安
      全駕駛動力交通工具而駕駛罪之構成要件，經臺灣臺中地
      方法院檢察署檢察官以98年度速偵字第3458號為緩起訴處
      分，而應向財團法人台灣省私立向上社會福利基金會附屬
      台中光音育幼院支付25,000元，且已於98年12月21日履行
      完畢，有臺灣臺中地方法院檢察署檢察官執行緩起訴處分
      命令通知書及財團法人台灣省私立向上社會福利基金會附
      屬台中光音育幼院緩起訴處分金收據影本各1紙附卷可稽
      。又受處分人所繳納上開具有罰金性質之處分金25,000元
      ，未達道路交通管理處罰條例第35條第1項第1款暨違反道
      路交通管理事件統一裁罰基準表所定之最低罰鍰基準額
      37,500元，是依首揭說明，原處分機關就行政罰之罰鍰方
      面，依道路交通管理處罰條例第35條第8項規定，應僅得
      就受處分人所繳納不足最低罰鍰基準額之部分即差額12,
      500元裁處罰鍰。原處分機關漏未斟酌及此，而對受處分
      人裁處罰鍰37,500元，其中逾12,500元部分即有違行政罰
      法第26條第1項前段一事不二罰之規定，自有未恰。
四、綜上所述，受處分人於上揭時、地，有酒精濃度超過標準而
    駕車之違規行為，原處分機關依道路交通管理處罰條例第35
    條第1項第1款、第24條第1項第2款、違反道路交通管理事件
    統一裁罰基準及處理細則第43條、違反道路交通管理事件統
    一裁罰標準表等規定，裁處受處分人37,500元罰鍰部分之2
    5,000元部分，顯與上開行政罰法第26條一事不二罰之規定
    有違，受處分人就此部分之異議為有理由，原處分就此部分
    應予撤銷，另由本院為受處分人不罰之諭知；惟因受處分人
    尚有補繳12,500元罰鍰差額之義務，故原處分關於裁處受處
    分人罰鍰未逾12,500元部分，自無不當，此部分之異議為無
    理由，應予駁回。至於原處分機關所為吊扣駕駛執照12個月
    及施以道安講習之行政裁罰，受處分人並未就該部分聲明異
    議，自不在本院應予審理之範圍，附此敘明。
五、據上論斷，應依道路交通管理處罰條例第87條第2項，道路
    交通案件處理辦法第19條、第20條前段，裁定如主文。
中    華    民    國    99    年    10    月    28    日
                        交通法庭法  官  劉國賓
以上正本證明與原本無異
如不服本裁定應於送達後5日內向本院提出抗告狀
                                書記官  廖碩薇
中    華    民    國    99    年    10    月    28    日

司法院資訊處製作；財團法人民間司法改革基金會備份。
